# 请教陈版，合并报表中对子公司当期增资减资的处理

提问人：Manson_Luci 时间：2012-12-08 16:17:39
合并报表中，如本期母公司对子公司进行了增资或减资，使期末持股比例与期初发生了变化，对于新旧股权比例差异享有的净资产份额在当期合并报表中是计入资本公积还是计入投资收益？实际工作中事务所两种处理都有，但却找不到明确的文件说明。
只找到了一个有关于权益法核算的增资减资的证监会解答：
上市公司执行企业会计准则监管问题解答（ 2011 年第 1 期，总第 5 期）
问题 1 ：上市公司持有的以权益法核算的长期股权投资，因减少投资、被投资单位增发股份等原因引起上市公司在被投资单位持股比例下降的，但对被投资单位仍具有重大影响的情况下，应如何进行会计处理？
解答：对于原以权益法核算的长期股权投资，如果持股比例下降后对被投资单位仍具有重大影响，剩余投资仍应按照权益法核算。其中，出售部分股权导致持股比例下降的，实际取得价款与按出售股权比例计算应结转长期股权投资账面价值之间的差额计入当期损益；由于被投资单位增发股份、投资方未同比例增资导致持股比例下降的，持股比例下降部分视同长期股权投资处置，按新的持股比例确认归属于本公司的被投资单位增发股份导致的净资产增加份额，与应结转持股比例下降部分的长期股权投资账面价值之间的差额计入当期损益。
个人理解的是：母公司单方面增资是否可以比对购买少数股权的处理，差额计入资本公积。投资收益还是分段计算，即投资前与投资后按不同股比计算。但如果参考上面证监会的解答，不知道是计入投资收益还是资本公积更合适了？

回答人：chenyiwei
你所引用的证监会问题解答，是针对对联营企业持股比例因其他股东单方面增资扩股等原因而被动稀释，但仍保留重大影响情况下的处理，此时差额应计入投资收益；但如果是对子公司的股权比例相对变动但仍不丧失控制权的，应按权益性交易原则处理，差额计入资本公积。

提问人：aharzcw1 时间：2012-12-25 15:25:07
回复 chenyiwei 的帖子
陈版，本公司有个全资子公司，注册资本为 8 个亿，现减资至 3 个亿，本次减资 5 个亿，因子公司账面有亏损 5000 万元，所以本次母公司实际收到减资款为4.5个亿，差额作为资本公积处理？还是作为投资收益处理？

回答人：chenyiwei
对子公司，减资款和所减少的注册资本之间的差额贷记资本公积。对母公司，按照实际收到的减资款4.5亿元减少长期股权投资，即该 5000 万元差额仍在长期股权投资中，与子公司增加的 5000 万资本公积相对应。